【裁判字號】    89,家上,79
【裁判日期】    890808
【裁判案由】    履行同居
【裁判全文】
臺灣高等法院民事判決  八十九年度家上字第七九號
    上  訴  人  乙○○
    訴訟代理人  辛武律師
                王上律師
    被  上訴人  甲○○    住高.
右列當事人間履行同居事件，上訴人對於中華民國八十九年二月二十四日臺灣臺北地
方法院第一審判決（八十八年度婚字第四七三號），提起上訴，本院判決如左：
    主    文
上訴駁回。
第二審訴訟費用由上訴人負擔。
    事    實
一、上訴人聲明求為判決：(一)、原判決廢棄。(二)、被上訴人應與上訴人同居。(三)、第
    一、二審訴訟費用由被上訴人負擔。其事實上陳述，除與原判決記載相同部分，
    予以引用外，並補稱略以：(一)、按夫妻間偶有爭執，出言不遜，甚或某程度暴力
    相向，在現今之社會所常見，就被上訴人所提錄音帶內容以觀，聽似謾罵實係抱
    怨之語。(二)、被上訴人於民國（下同）八十八年八月三十日離家迄今已歷九月餘
    ，夫妻間之怨氣應早已癒合，兩造應履行同居義務，以免家庭陷於萬劫不復之地
    步。所用證據，援用原審立證方法。
二、被上訴人聲明求為判決：(一)、上訴駁回。(二)、第二審訴訟費用由上訴人負擔。其
    事實上陳述，除與原判決記載相同部分，予以引用外，並補稱略以：錄音帶內容
    係屬真實，足見上訴人並無誠心維繫家庭和諧，且更於八十八年八月二十八日毆
    打被上訴人，並對兩造所生之兩女一直不予聞問。所用證據，援用原審立證方法
    。
    理    由
一、本件上訴人起訴主張：兩造於八十二年十二月十四日結婚，育有長女陳依欣及次
    女陳佩諭兩人，初尚和睦，詎被上訴人於八十八年八月三十日，因細故與上訴人
    發生口角後，竟攜帶兩女及家中財物離家出走，被上訴人顯已違背同居義務等情
    ，爰依民法第一千零零一條前段規定，求為命被上訴人與上訴人同居之判決。
    被上訴人則以：上訴人於八十八年八月二十八日因細故毆打被上訴人成傷，並於
    八十八年八月二十日及八十八年八月二十八日兩次誣指被上訴人有外遇，讓上訴
    人戴綠帽，一直脅迫被上訴人離婚，被上訴人無奈，始於八十八年八月三十日
    女返回娘家，被上訴人實有不能同居之正當理由等語，資為抗辯。
二、經查上訴人主張兩造係於八十二年十二月十四日結婚，為事實，業據其提出戶籍
    謄本可稽（見原審卷第十八頁），且為被上訴人所自認，自堪信為真實。
三、按夫妻固互負同居之義務，惟有不能同居之正當理由者，不在此限，此觀諸民法
    第一千零零一條規定自明；又按有不能同居之正當理由，並不以遭受配偶慣行毆
    打為唯一要件，夫妻共同生活，一方苟未能受他方適當的尊重，致人格受嚴重損
    害，有暫時分居必要時，即不得謂無不能同居之正當理由（最高法院八十年度台
    上字第一八六四號判決參照）；又按所謂有不能同居之正當理由，並不限於夫妻
    之一方有經常或慣行毆打他方之情形，即其精神受虐待而不堪同居，或一方之行
    為使他方心生畏懼致不敢同居者，亦為不能同居之正當理由（最高法院七十七年
    度台上字第一五八號判決參照）。是本件所應審究者，厥為上訴人之行為是否構
    成家庭暴力，而有侵害被上訴人之人身安全，並損及被上訴人之人格尊嚴，致被
    上訴人精神受虐待而不堪同居。經查被上訴人抗辯上訴人於八十八年八月二十八
    日因細故毆打伊成傷，並於八十八年八月二十日及八十八年八月二十八日兩次誣
    指伊有外遇，讓上訴人戴綠帽，一直脅迫伊離婚，伊無奈，始於八十八年八月三
    十日兩女返回娘家等語，並提出驗傷單及八十八年八月二十日及同年月二十八
    日之兩造二次對話錄音帶及其譯文為証（見原審卷第二０頁、第五十六頁、第二
    十四頁至第四十五頁），且為上訴人所不爭執，自堪憑信。茲將兩造之上開對話
    錄音帶重要內容揭示如下：上訴人稱：「你如果要這樣子搞，讓我留點面子」，
    被上訴人答：「我根本就沒有」，上訴人稱：「不要讓我見不得人」，被上訴人
    答：「我根本沒有，你不要這樣子，你不要扣我帽子，我求你，我真的求你」，
    上訴人稱：「我真的求你不要讓我出去見不得人」，被上訴人答：「我真的沒有
    」，上訴人稱：「不要讓小孩出去見不得人」，被上訴人答：「我真的沒有」，
    上訴人稱：「你要怎樣，乾脆乾脆無婚姻關係，你要怎樣搞是你的事」，被上訴
    人答：「我求求你，我正經沒有對不起你的事」．．．．，上訴人稱：「我寧願
    死都不願戴這頂綠帽子，事情久了一定有人知道，你不要把我當傻瓜，我給人操
    免錢就很糟，不要拿錢倒貼人」．．．．，「我真的拜託你，我什麼都沒關係，
    就不要讓我戴綠帽子，你自己根本沒有辦法做合理的解釋，賤人，我忍了七年，
    就算是聖人也會爆發」，「總之不用說要保存夫妻關係，這只是讓我丟臉的，或
    許你的意思就是要我丟臉，夠了、夠了、夠丟臉了，在菜市場客人問我，我說我
    老婆跑了，他們不信」，「我為什麼要在這裡受這種污辱、戴這種綠帽子」，「
    我請你高抬貴手，不要讓我當烏龜，你不想和人同丈夫，難道我就要和人同妻嗎
    ？我吃剩飯剩菜的啊！」，被上訴人答：「我真的沒有讓你戴綠帽子」，上訴人
    稱：「你要怎樣，你要三個、五個都沒關係」，被上訴人答：「我請你不要污辱
    我」，上訴人稱：「這世間有兩件事不能忍，一是殺父，一是奪妻，不要叫我去
    承受不能承受的痛」，「我想怎樣還得自己打手槍，幹你娘，有什麼我不會出去
    爽」。由此可資已證明兩造爭吵之起因全係在於上訴人誣指被上訴人有外遇，讓
    上訴人戴綠帽，上訴人甚至以「賤人」、「幹你娘」、「給人操免錢」及「和人
    同妻」等惡言辱罵被上訴人，而上訴人復自認不能證明被上訴人確有外遇（見本
    院卷第四十四頁），似此情形，自係對被上訴人有重大侮辱，致被上訴人精神受
    虐待而不難堪同居。又上訴人於八十八年八月二十八日動手毆打被上訴人，致被
    上訴人左上臂瘀血三公分、右前臂擦傷二公分及頸部紅腫三公分，復揚言欲結束
    婚姻關係，令被上訴人心生畏懼，而有侵害被上訴人之人身安全及人格尊嚴之情
    事。揆諸前開說明，被上訴人自有不能同居之正當理由。
四、從而，上訴人依據民法第一千零零一條前段規定，請求被上訴人履行同居，自屬
    不應准許。原審所為上訴人敗訴之判決，核無違誤，上訴論旨猶執前詞指摘原判
    決不當，求予廢棄改判，為無理由。
五、至兩造其餘之攻擊或防禦方法及未經援用證據，經本院斟酌後，認為均不足以影
    響本判決之結果，自無逐一詳予論駁之必要，併此敘明。
六、據上論結，本件上訴為無理由，依民事訴訟法第四百四十九條第一項、第七十八
    條，判決如主文。
中    華    民    國    八十九    年        八      月        八        日
                              臺灣高等法院民事第十三庭
                                  審判長法  官  林  鄉  誠
                                        法  官  謝  碧  莉
                                        法  官  劉  清  景
右正本係照原本作成。
如不服本判決，應於收受送達後二十日內向本院提出上訴書狀，其未表明上訴理由者
，應於提出上訴後二十日內向本院補提理由書狀（均須按他造當事人之人數附繕本）
上訴時應提出委任律師或具有律師資格之人之委任狀；委任有律師資格者，另應附具
律師及格證書及釋明委任人與受任人有民事訴訟法第四百六十六條之一第一項但書或
第二項（詳附註）所定關係之釋明文書影本。
中    華    民    國    八十九    年        八      月        十一      日
                                        書記官  高  澄  純
附註：
民事訴訟法第四百六十六條之一（第一項、第二項）：
對於第二審判決上訴，上訴人應委任律師為訴訟代理人。但上訴人或其法定代理人具
有律師資格者，不在此限。
上訴人之配偶、三親等內之血親、二親等內之姻親，或上訴人為法人、中央或地方機
關時，其所屬專任人員具有律師資格並經法院認為適當者，亦得為第三審訴訟代理人
。


司法院資訊處製作；財團法人民間司法改革基金會備份。
